【裁判字號】    90,訴,156
【裁判日期】    900604
【裁判案由】    竊盜等
【裁判全文】
台灣基隆地方法院刑事判決                            九十年度訴字第一五六號
    公  訴  人  台灣基隆地方法院檢察署檢察官
    被      告  乙○○
右列被告因竊盜等案件，經檢察官提起公訴（九十年度偵字第二八一號），本院判決
如左：
    主      文
乙○○被訴竊盜部分無罪。
其餘部分公訴不受理。
    理      由
甲、無罪（竊盜）部分
一、公訴意旨略以：被告乙○○於民國九十年一月二日晚間八時許，酒後前往其台北
    縣瑞芳鎮○○○路五號之住處旁其鄰居即告訴人甲○○之居所平房前，以腳踢破
    大門而侵入屋內，毆打告訴人成傷（毀損、傷害部分已撤回告訴，詳後述之）後
    ，見告訴人逃至屋外，認為有機可乘，竟意圖為自己不法之所有，竊取告訴人掛
    於房間喇叭鎖上長褲內之現金新台幣（下同）一千五百元；得手後離去。翌（三
    ）日凌晨一時三十分許，告訴人就醫返回其住處後，始發現上情，因認被告涉有
    刑法第三百二十一條第一項第一款、第二款之加重竊盜罪嫌云云。
二、公訴人認為被告涉有前述罪嫌，係以右揭事實業據告訴人指訴綦詳，並有照片四
    張在卷可稽云云，而為其論據。訊據被告則堅決否認有竊盜之犯行。
三、按犯罪事實應依證據認定之，無證據不得推定其犯罪事實，刑事訴訟法第一百五
    十四條定有明文。何況，告訴人或被害人與被告之利益相反，其指述係以使被告
    受有罪判決為其主要目的，自不得僅以其指述而為有罪判決之唯一證據。其次，
    在證據法則上，補強證據必須補強待證事實，至任何人均無可置疑之地步，亦即
    必須符合「超越合理懷疑原則」，始得據以論罪；其尚有疑者，利益應歸被告，
    依「罪疑利益歸被告原則」，仍應為有利被告事實之認定。申言之，當證據資料
    尚有對被告有利之存疑時，如無法依客觀方法排除此項合理之可疑，則依罪疑利
    益歸被告原則，不得僅以此項證據資料作為有罪判決之依據。再者，認定被告有
    罪之事實應憑證據；如未能發現相當之證據，或證據不足以證明，自不能以推測
    或擬制之方法，以為裁判之基礎；且認定事實所憑之證據，其為訴訟上之證明，
    須達於通常一般人均不致有所懷疑，而得確信其為事實之程度者，始得據為有罪
    之認定；倘其證明尚未達到此一程度，而有合理之懷疑存在時，尚難為有罪之認
    定基礎；苟積極證據不足為不利於被告事實之認定時，即應為有利於被告之認定
    ，更不必有何有利之證據；亦即如無確切之積極證據，足以證明犯罪事實，即令
    被告不能為有利之反證，亦不能遽論以罪責，此亦為刑事司法實務向來之見解（
    最高法院三十年上字第八一六號、四十年台上八六號、七十年台上字第二三六八
    號、七十六年台上字第四九八六號判決參照）。徵諸被告既無自證己罪之義務，
    更無自證無罪之義務，此乃當然之法理。
四、經查：依被告之警訊筆錄及告訴人之警訊筆錄前半所示，告訴人最初係指控被告
    在侵入住宅勒索錢財不成後，才將其打昏後，強行將其衣服口袋內之一千五百元
    取走，是故警察最初係以強盜罪而開始偵辦。惟依告訴人之警訊筆錄後半、偵查
    筆錄及本院現場勘驗筆錄所示，告訴人卻稱其係由其子將其送至醫院後，摸摸口
    袋，才發現錢已不在口袋云云。其前後指訴不一，已有瑕疵。退而言之，縱令告
    訴人後來指述部分為真，其既在醫院始行發現現金不見，則該筆現金，或掉於衝
    突當時，或掉於逃走途中，或掉於送醫途中，或掉於送醫之後，均未可知，並無
    積極之證據足以證明該筆現金係由被告所竊取。申言之，被告辯稱其並未竊取該
    筆現金云云，無法排除其可能。因此，本案之證據不足以包圍被告之辯解，亦即
    被告之辯解有可能為真，就客觀而言，即為有利被告之合理可疑存在，在無客觀
    方法以排除此項合理可疑時，依前述罪疑利益歸被告原則，應為有利於被告之認
    定，不能僅以告訴人在遭受傷害之後發現其現金不見，即遂而推定被告有竊盜之
    犯行。至於照片四張，僅係案發現場之照片，與竊盜罪不具關連性，其不足以作
    為被告竊盜之證據，自不待言。此外，復查無其他積極證據足以證明被告確有竊
    盜之犯行，揆諸前述規定，不能證明被告犯罪，自應為其無罪之諭知。
乙、不受理（毀損、傷害）部分
一、公訴意旨另以：被告於九十年一月二日晚間八時許，在其台北縣瑞芳鎮○○○路
    五號之住處旁其鄰居即告訴人甲○○之居所平房竊盜前，以腳踢破大門，侵入屋
    內，毆打告訴人成傷，因認被告涉有刑法第二百七十七條條第一項之傷害罪、第
    三百五十四條之毀損罪嫌云云。
二、按告訴乃論之罪，告訴人於第一審辯論終結前，得撤回其告訴，刑事訴訟法第二
    百三十八條第一項定有明文。
三、經查：本件告訴人告訴被告傷害及毀損，公訴人認係觸犯刑法第二百七十七條第
    一項之傷害、第三百五十四條之毀損罪，依同法第二百八十七條前段、第三百五
    十七條之規定，均須告訴乃論。茲據告訴人具狀撤回其告訴，依照前開說明，應
    不經言詞辯論，逕為不受理之判決。
丙、據上論斷，應依刑事訴訟法第三百零條第一項、第三百零三條第三款、第三百零
    七條而判決如主文。
本案經檢察官周慶華到庭執行職務
中      華      民      國    九十      年      六      月      四      日
                                    台灣基隆地方法院刑事庭
                                        法  官  陳  志  祥
右正本證明與原本無異。
對於本判決如有不服，應於收受送達後十日內，向本院提出上訴狀，敘述上訴之理由
，上訴於台灣高等法院，並應按他造當事人之人數附具繕本。
中      華      民      國    九十      年      六      月      八      日
                                        書記官  陸  清  敏


司法院資訊處製作；財團法人民間司法改革基金會備份。
